【裁判字號】    97,訴,1381
【裁判日期】    980716
【裁判案由】    虛報進口貨物產地
【裁判全文】
臺北高等行政法院判決
                                      97年度訴字第1381號
                              .
原      告  慶晉實業有限公司
代  表  人  甲○○（董事）
訴訟代理人  林菊芳  律師
被      告  財政部基隆關稅局
代  表  人  呂財益（局長）
訴訟代理人  乙○○
            丙○○
上列當事人間因虛報進口貨物產地事件，原告不服財政部中華民
國97年3 月27日台財訴字第09600554700 號（案號：第00000000
）訴願決定，提起行政訴訟，本院判決如下：
    主  文
原告之訴駁回。
訴訟費用由原告負擔。
    事實及理由
一、原告起訴後，被告代表人變更為呂財益，是新任代表人具狀
    聲明承受訴訟，核無不合，應予准許，合先敘明。
二、事實概要：原告於民國（下同）91年4 月26日至93年1 月13
    日間向被告報運進口泰國製鎖具12批（進口報單號碼詳如附
    表），經被告事後稽核結果，實際來貨產地為中國大陸，且
    非屬經濟部公告准許輸入之大陸物品。因認原告涉有虛報進
    口貨物產地，逃避管制之情事，乃依海關緝私條例第37條第
    3 項轉據同條例第36條第1 項及第3 項規定，分別處貨價1
    倍之罰鍰，併沒入涉案貨物；惟該貨物於受裁處沒入前已放
    行，致無法裁處沒入處分，遂就該部分依行政罰法第23條第
    1 項規定，裁處沒入貨物1 倍之價額，合計處新臺幣（下同
    ）20,927,032元。原告不服申請復查，獲追減計2,065,940
    元，其餘未獲變更（詳如附表所載）。原告復提起訴願，遭
    決定駁回，遂提起本件行政訴訟。
三、原告主張：
  (一)本件裁處罰鍰之依據，乃被告經「事後稽核」所得結果，為
    被告所自承（見被告97年6 月19日答辯狀第2 頁第4 、5 行
    ），且被告於本件12份處分書之「本案事實」欄，亦均載明
    該項事後稽核係該局於95年8 月10日查核結果，可見被告事
    實上係遲至95年8 月10日才一次就本件12張進口報單實施「
    事後稽核」甚明。既屬「事後稽核」，依法其程序自應依關
    稅法第13條之規定為之，方屬正辦。按該條係規定：「海關
    於進出口貨物放行之翌日起6 個月內通知實施事後稽核『者
    』，得於進出口貨物放行之翌日起2 年內，對納稅義務人、
    貨物輸出人或其關係人實施之。」換言之，海關實施事後稽
    核，有其一定之條件與程序，並非可恣意為之。依該條規定
    ，須於進出口貨物放行之翌日起6 個月內有「通知」要實施
    事後稽核「者」，始可對該受通知對象於貨物放行之翌日起
    2 年內實施之。
  (二)本件係於91年至93年間陸續分12批進口，每批進口貨物之「
    放行日」不同，上開所謂貨物放行之翌日起6 個月內之通知
    期限自亦不同，乃被告對該12批進口貨物通知欲實施事後稽
    核之該項「通知」，卻全部以一紙93年6 月29日（93）基關
    事稽第0216號函通知，揆諸前揭說明，被告就本件12張進口
    報單所為之「事後稽核」均屬違法。
  (三)附表編號2 至12所示11件進口報單貨物之放行日，為91年5
    月2 日、91年9 月10日、91年11月29日、91年12月3 日、92
    年1 月3 日、92年1 月14日、92年5 月20日、92年7 月15日
    、92年7 月15日、92年10月7 日、92年11月21日，被告遲至
    93年6 月29日始一次通知原告對上開貨物實施事後稽核，顯
    均已逾貨物放行翌日起6 個月之通知期限，依關稅法第13條
    之規定，應不得對原告實施事後稽核，其所為之事後稽核顯
    屬違法。至於附表編號1 所示進口報單貨物之放行日為93年
    1 月14日，被告於93年6 月29日通知實施事後稽核，雖尚未
    逾貨物放行翌日起6 個月之通知期限，但原告於95年10月底
    一次接獲12件處分書，被告自承係於95年8 月10日始為查核
    本件12件進口報單貨物，為「事後稽核」之實施，顯非於貨
    物放行翌日起2 年內實施事後稽核，亦屬非法之事後稽核。
  (四)海關緝私條例第44條規定：「有違反本條例情事者，除依本
    條例有關規定處罰外，仍應追徵其所漏或沖退之稅款。但自
    其情事發生已滿五年者，不得再為追徵或處罰。」所謂得就
    5 年內違反該條例情事者追徵或處罰，其前提應以經合法之
    查核程序（不論是報運進口當時之查驗或事後之稽核），發
    現有違反該條例情事者為限。本件被告實施事後稽核既違法
    在先，即不得將該違法事後稽核之結果作為對原告裁處罰鍰
    之依據，不因情事發生尚未逾5 年期間而有所不同。並聲明
    求為判決：1.訴願決定、原處分不利於原告部分均撤銷。2.
    訴訟費用由被告負擔。
四、被告則以：
  (一)本案係經被告發現原告報運進口泰國產製之PADLOCK 乙批（
    報單第AW/93/2271/0306 號），貨櫃起運自中國大陸上海，
    產地存疑。嗣又發現原告自91年至93年間進口類似貨物12批
    ，疑亦涉有虛報產地逃避管制情事，乃予實施事後查核，結
    果發現本案12批實際來貨之產地均為中國大陸，且非屬准許
    輸入之大陸物品。按「海關於進出口貨物放行之翌日起6 個
    月內通知實施事後稽核者，得於進出口貨物放行之翌日起2
    年內，對納稅義務人、貨物輸出人或其他關係人實施之。」
    固為關稅法第13條所明定，惟依同法第94條規定，進出口貨
    物如有私運或其他違法漏稅情事，應依海關緝私條例及其他
    法律規定處理。本案既涉虛報貨物產地、逃避管制情事，則
    已無關稅法第13條之適用。有關追徵或處罰期限，依海關緝
    私條例第44條規定，係指違反海關緝私條例情事未滿5 年。
    系爭貨物進口日期為91年4 月至93年1 月間，被告通知處分
    日期為95年10月27日，核未逾上開5 年查處期限。原告所稱
    逾越程序正義云云，應屬誤解法令所致。
  (二)系爭貨物共計4 家供應商，經向我駐外單位就各供應商所提
    供進口發票資料，查證結果分述如下：
    1.第1 家供應商SUISUN（H.K.）COMPANY LIMITED （瑞新行
      有限公司）部分，電洽該公司提供產地來源及相關存檔交
      易文件時，遭以涉及商業秘密，拒絕提供。
    2.第2 家供應商SAI LING TRADING（H.K.）CO., LTD. 「西
      林貿易（香港）有限公司」部分，該供應商先以「不到取
      」為由退回駐外單位查詢函。再電洽該公司提供貨物產地
      來源等相關文件時，該公司員工則推稱負責人及其他同事
      外出工作，並迄未回復。
    3.第3 家供應商SHUM YIP SCOOT CITY LIMITED 部分，於香
      港公司註冊處及商業登記署查證結果，並無該公司名稱登
      記，只有SHUM YIP SCOOT CITYFOODSTUFF LIMITED「深業
      粵都食品有限公司」之登記，其註冊辦事處與SHUM YIP
      SCOOT CITY LIMITED公司地址相似，按香港供應商之電話
      號碼電詢，均無人接聽。
    4.第4 家供應商PLPERS INTERNATIONAL CO., LTD.部分，依
      該出口商發票所載電話號碼去電查詢，受話方表示其為一
      般住宅，並非商業公司，經再向泰國商業部商業登記局電
      詢，據告並無PLPERS INTERNATIONAL CO., LTD.公司之登
      記資料。再經派員至PLPERS INTERNATIONAL CO., LTD.發
      票所載地址查訪，發現該址雖為製造鎖之工廠，惟工廠名
      稱為KUNTIP PANICH CO. ，且工廠負責人表示從未銷售其
      產品至台灣。
  (三)又本件有關報單經被告查證結果：
    1.根據附表編號1 所示報單所報提貨單（B/LNo.HKGKEE-055
      2 ），再調閱實際攬貨之華泓國際運輸有限公司（下稱華
      泓公司）簽發之Bill of Lading，發現右方有"ON BOARD"
      Initial_WSA-SHANGHAI字樣，顯示來貨在中國大陸上海裝
      船。
    2.附表編號8 所示報單之提貨單（B/L No.BKKE-5369），再
      調閱實際攬貨之華泓公司簽發之Bill of Lading，右下方
      有PLACE AND DATE OF ISSUE 有SHEN ZHEN NOV.16.2003
      字樣，顯示來貨在中國大陸深圳裝船。
    3.附表編號4所示報單之提貨單B/L No. BKKE04015，再調閱
      實際攬貨之華泓公司簽發之Bill of Lading，右方有"ON
      BOARD"Initial_WSA-SHANGHAI（部分塗抹痕跡）字樣，顯
      示來貨在中國大陸上海裝船。
    4.另據船公司提供之貨櫃動態表，承載附表編號2 所示報單
      貨物之船舶SWAT輪，及載運該貨物之貨櫃號碼：EASU0000
      000 ，係於91年12月15日從基隆裝船出口至香港，並於92
      年1 月2 日再從香港至基隆，並未至曼谷。
    5.另承載附表編號3 、4 、6 、7 、11所示報單貨物之船舶
      SKY LIGHT （天光號），經查得由船長簽署之船舶行程表
      顯示，係往來大陸- 香港- 台灣之定期航輪，並無停經泰
      國港口之事實。據上，原告所稱「當初之提單起運口岸為
      曼谷」，顯屬不實。
  (四)被告為善盡職權調查之責及慎重計，於95年7 月12日訪查本
    案實際攬貨之華泓公司，該公司經理劉秀蘭表示，該公司在
    中國大陸內陸上海、青島、深圳等皆設有分公司，同時承認
    本案有關之提單影本「皆為該公司外站單位所簽發」，惟貨
    櫃動態、原始提單等資料皆因時間長久已銷毀（詳談話筆錄
     ） 。另從該公司提供之運費發票與其外站單位所簽發之提
    單比對結果，從上海裝船起運之貨櫃海運費為USD700元，從
    深圳起運之貨櫃海運費為USD400元，本案除附表編號10所示
    報單該公司電腦無記錄外，其餘之運費皆為USD700元及USD
    400 元，顯示系爭貨物起運港口為中國大陸上海與深圳。至
    於附表編號10所示報單，其生產國別申報泰國，起運口岸卻
    申報HONG KONG ，惟查載運該貨船隻UNI OCEAN 係往來台港
    間之定期航輪，而按攬貨公司提供之名片顯示，並未在泰國
    設有分公司，故無泰國攬貨之可能，原申報產地泰國，顯屬
    不實。據上，被告依查證結果，認定系爭12件報單貨物產地
    均為中國大陸，應無疑義。又原告申請復查時，被告審慎再
    次複核，因部分物品行為時已開放進口，乃將原處分罰鍰金
    額變更為18,861,092元，係為顧及原告權益所作變更，被告
    依法處分，並無違誤等語，資為抗辯。並聲明求為判決：1.
    原告之訴駁回。2.訴訟費用由原告負擔。
五、本院之判斷：
  (一)按「報運貨物進口而有左列情事之一者，得視情節輕重，處
    以所漏進口稅額2 倍至5 倍之罰鍰，或沒入或併沒入其貨物
    ：一、虛報所運貨物之名稱、數量或重量。二、虛報所運貨
    物之品質、價值或規格。三、繳驗偽造、變造或不實之發票
    或憑證。四、其他違法行為。」「有前2 項情事之一而涉及
    逃避管制者，依前條第1 項及第3 項論處。」「私運貨物進
    口、出口或經營私運貨物者，處貨價1 倍至3 倍之罰鍰。」
    「前2 項私運貨物沒入之。」「有違反本條例情事者，除依
    本條例有關規定處罰外，仍應追徵其所漏或沖退之稅款。但
    自其情事發生已滿五年者，不得再為追徵或處罰。」為海關
    緝私條例第37條第1 項、第3 項、第36條第1 項、第3 項及
    第44條所明定。次按「得沒入之物，受處罰者或前條物之所
    有人於受裁處沒入前，予以處分、使用或以他法致不能裁處
    沒入者，得裁處沒入其物之價額；其致物之價值減損者，得
    裁處沒入其物及減損之差額。」為行政罰法第23條第1 項所
    明定。又進口非屬「臺灣地區與大陸地區貿易許可辦法」第
    7 條規定准許輸入之大陸地區物品者，即構成進口禁止輸入
    之物品而涉及逃避管制之違法行為。
  (二)如事實概要欄所載之事實，有進口報單、遠東貿易服務中心
    駐香港辦事處93年11月18日港經發字第0041251 號函、93年
    12月6 日港經發字第0041315 號函、駐泰國代表處經濟組93
    年11月2 日泰經組字第0930016450號函暨所附泰國KUNTIP
    PANICH CO.負責人名片、華泓公司簽發之系爭貨物提單、漢
    福股份有限公司提供之貨櫃動態表、SKY LIGHT 船長簽署之
    船舶行程表、華泓公司經理劉秀蘭95年7月12日談話筆錄、
    華泓公司95年7 月18日函暨所附運費發票、被告查證結果一
    覽表等件可稽（見原處分卷附件1 ～12、16～26），且為原
    告所不爭執，堪認為真實。
  (三)原告雖主張附表編號2 至12所示11件進口報單貨物之放行日
    ，在91年5 月2 日至92年11月21日間，被告遲至93年6 月29
    日始一次通知實施事後稽核，已逾關稅法第13條規定貨物放
    行翌日起6 個月之事後稽核通知期限；附表編號1 所示進口
    報單貨物之放行日為93年1 月14日，被告93年6 月29日通知
    實施事後稽核，雖未逾6 個月之通知期限，但被告係於95年
    8 月10日始就系爭12件進口報單貨物為查核，未在貨物放行
    翌日起2 年內實施事後稽核，均屬非法之事後稽核，自不得
    依違法事後稽核之結果對原告裁處罰鍰云云。惟查：
    1.按進口貨物是否涉及虛報，以原申報與實際進口貨物現狀
      為認定依據。本件原告於91至93年間向被告報運進口泰國
      製鎖具12批（進口報單號碼如附表），經被告事後稽核，
      以系爭貨物4家供應商SUISUN（H.K.）COMPANY LIMITED（
      瑞新行有限公司）、SAI LING TRADING（H.K.）CO., LTD
      . 「西林貿易（香港）有限公司」、SHUM YIP SCOOT
      CITY LIMITED、PLPERS INTERNATIONAL CO., LTD.，經我
      駐外單位就各供應商所提供進口發票查證結果，復據原告
      提供之提單（Bill of Lading）、系爭貨物攬貨之華泓公
      司提供運費發票及說明、船公司提供之貨櫃動態表、船舶
      行程表等證據資料（詳見前述被告答辯(二)(三)所載，原處分
      卷附件16～25），綜合研判認定系爭貨物產地為中國大陸
      ，核無不合，原告就此亦無爭執（見本院卷第117 頁）。
    2.按關稅法第13條第1 項雖規定：「海關於進出口貨物放行
      之翌日起6 個月內通知實施事後稽核者，得於進出口貨物
      放行之翌日起2 年內，對納稅義務人、貨物輸出人或其關
      係人實施之。依事後稽核結果，如有應退、應補稅款者，
      應自貨物放行之翌日起3 年內為之。」惟依同法第94條規
      定，進出口貨物如有私運或其他違法漏稅情事，應依海關
      緝私條例及其他法律規定處理。本件既涉有虛報貨物產地
      、逃避管制情事，即無關稅法第13條之適用，而應依海關
      緝私條例第44條規定：「有違反本條例情事者，除依本條
      例有關規定處罰外，仍應追徵其所漏或沖退之稅款。但自
      其情事發生已滿五年者，不得再為追徵或處罰。」予以追
      徵稅款或處罰。查系爭貨物進口日期為91年4 月至93年1
      月間（見原處分卷附件1 ～12），被告處分日期為95年10
      月27日（見原處分卷附件13），並未逾越海關緝私條例第
      44條規定之5 年期限，被告依法處分並無違誤。
  (四)綜上所述，原告主張均無可採。從而被告以原告有虛報進口
    貨物產地，逃避管制之情事，據為前開處分（詳如附表所示
    ），訴願決定予以維持，揆諸首開規定，並無不合。原告仍
    執前詞訴請撤銷訴願決定、原處分不利於原告部分，為無理
    由，應予駁回。
  (五)兩造其餘陳述於判決結果不生影響，無庸一一論列，併予敘
    明。
六、據上論結，本件原告之訴為無理由，依行政訴訟法第98條第
    1 項前段，判決如主文。
中    華    民    國    98    年     7    月   16     日
              臺北高等行政法院第三庭
                        審判長法  官  楊莉莉
                              法  官  陳心弘
                              法  官  畢乃俊
上為正本係照原本作成。
如不服本判決，應於送達後20日內向本院提出上訴狀並表明上訴
理由，如於本判決宣示後送達前提起上訴者，應於判決送達後20
日內補提上訴理由書（須按他造人數附繕本）。
中    華    民    國    98    年    7     月    21    日
                              書記官  陳圓圓


司法院資訊處製作；財團法人民間司法改革基金會備份。
